【裁判字號】    99,基簡,41
【裁判日期】    990415
【裁判案由】    撤銷買賣行為及塗銷所有權移轉登記
【裁判全文】
臺灣基隆地方法院民事判決              99年度基簡字第41號
原      告  聯邦商業銀行股份有限公司
法定代理人  乙○○
訴訟代理人  丙○○
            丁○○
被      告  戊○○
            甲○○
上列當事人間塗銷所有權移轉登記等事件，本院於民國99年4月1
日言詞辯論終結，判決如下：
    主  文
原告之訴駁回。
訴訟費用由原告負擔。
    事實及理由
一、原告起訴主張：被告戊○○前向原告請領信用卡使用，被告
    戊○○依約定繳納帳款，詎料被告戊○○自民國97年3月19
    日起即未依約繳納，尚積欠原告新臺幣（下同）31萬7,960
    元，並於97年5月24 日向原告申請陽光理債專案分期償還信
    用卡消款，不料繳至98年2月11 日後即未還款，迄起訴時尚
    共積欠原告24萬5,684 元，原告已向台灣台北地方法院取得
    98年度北簡字第23008號確定判決。被告戊○○竟於97年4月
    10日將其所有，如附表所示之不動產（下稱系爭不動產），
    移轉為其配偶即被告甲○○所有，被告2 人間應對已支付買
    賣之對價負舉證責任，如未舉證，則被告2 人間之買賣以贈
    與論，原告得依民法第87條、第244條第1項及第2 項之規定
    ，訴請撤銷被告間所為買賣行為、物權移轉行為，並塗銷物
    權移轉登記等語。並為聲明：(一)被告間就系爭不動產所為之
    買賣行為及移轉所有權之物權行為均應予撤銷。(二)被告甲○
    ○應將系爭不動產之所有權移轉登記予以塗銷，並回復登記
    為被告戊○○所有。
二、被告戊○○則以：被告2人雖係夫妻，但在96 年間因伊對被
    告甲○○實施家庭暴力，被告甲○○有聲請保護令，伊為了
    不與被告甲○○離婚，與被告甲○○洽談條件是將系爭不動
    產以50萬元出售並由被告甲○○受系爭不動產之貸款等語，
    資為抗辯。
三、被告甲○○則以：系爭不動產辦理過戶時，伊有在上班，1
    個月薪水大概2 萬元，但之前伊沒有上班，50萬元是伊向朋
    友及鄰居借的，用現金付給被告戊○○，承接房貸部分伊是
    每個月付給被告戊○○1萬3,000元左右，因伊與被告戊○○
    感情不好，所以伊沒有去瞭解被告戊○○欠原告信用卡費用
    之事等語，資為抗辯。
四、按當事人主張有利於己之事實者，就其事實有舉證之責任，
    民事訴訟法第277 條前段定有明文。次按主張法律關係存在
    之當事人，僅須就該法律關係發生所須具備之特別要件，負
    舉證之責任，至於他造主張有利於己之事實，應由他造舉證
    證明；第三人主張表意人與相對人通謀而為虛偽意思表示者
    ，隱藏有他項法律行為之人，應由該第三人負舉證責任。若
    該第三人為原告，先不能舉證以證明其主張為真實，則被告
    就其抗辯事即令不能舉證，或所舉證據尚有疵累，法院亦應
    駁回原告之訴，最高法院亦分別著有48年臺上字第887 號、
    48年臺上字第119、209號判例可資參照。是綜酌上開法條規
    定及判例意旨，本件原告主張被告間就系爭不動產之買賣、
    移轉行為皆不存在，為被告所否認，且事實上並已辦理所有
    權移轉登記，形式上系爭不動產之買賣債權行為、所有權移
    轉物權行為要件即已具備，原告為法律行為主體外之第三人
    ，其主張該買賣意思表示合致係出於通謀虛偽，實際隱藏贈
    與法律行為自應負舉證之責。
五、經查，原告主張被告戊○○使用原告所核發之信用卡未依約
    繳款，至目前尚積欠本金24萬5,684 元及利息、違約金等情
    ，業經台灣台北地方法院98年北簡字第23008 號判決確定在
    案，而被告戊○○於97年4月22 日以買賣為原因將其所有系
    爭不動產辦理移轉登記與其配偶即被告甲○○，為被告所不
    爭執，並有系爭判決筆錄及確定證明書1 份、系爭不動產登
    記第二類謄本在卷可稽，堪認屬實。本件原告雖以被告戊○
    ○與被告甲○○具有夫妻關係，且被告戊○○已逾期償債竟
    仍出售名下唯一之系爭不動產、買賣後抵押權並無塗銷亦無
    債務人之變更，不符交易慣例等情，推論被告間就系爭不動
    產之買賣、移轉，皆係出於通謀虛偽意思表示，實際隱藏贈
    與行為。惟查，原告所提證據，僅能證明其債權之存在及系
    爭不動產移轉之情形，而被告間原為同居共財之夫妻，本非
    得以「一般交易慣例」論斷夫妻間買賣條件之合理與否，是
    買賣價格偏低、未辦理借款名義人變更，亦必即得逕認被告
    戊○○無買賣、終局移轉系爭不動產所有權予被告甲○○之
    真意。原告係負舉證責任之一方，就其主張被告間通謀虛偽
    意思表示所為舉證尚有不足，縱被告陳述買賣金之支付、貸
    款之承受略有出入，亦不能據此免除原告應先負舉證之責，
    是原告之主張自難認為真正。
六、綜上所述，原告本於前揭原因事實，主張被告間之買賣行為
    為通謀虛偽意思表示，實際隱藏贈與行為，並依民法第244
    條第1項及第4項規定，訴請撤銷被告關於系爭不動產之買賣
    行為，另請求被告甲○○應塗銷系爭不動產所有權移轉登記
    ，為無理由，應予駁回。
七、本件事證已臻明確，其餘兩造主張、陳述暨所提之證據，經
    審酌均與本院前揭判斷不生影響，爰不一一詳予論述，附此
    敘明。
八、據上論結，原告之訴為無理由，依民事訴訟法第78條，判決
    如主文。
中    華    民    國    99    年    4    月    15     日
                  基隆簡易庭法  官  林淑鳳
以上正本係照原本作成。
對於本件判決如有不服，應於收受送達後20日內向本院提出上訴
書狀，上訴於本院合議庭，並按他造當事人之人數附具繕本。
中    華    民    國    99    年    4    月    15     日
                            書記官  王鵬勝
附表：
  基隆市○○區○○段0000-0000、0000-0000地號（權利範圍
  ：132/100000）
  基隆市○○區○○段05369建號（權利範圍：全部）即門牌號
  碼－基隆市安樂區○○○街62巷248號12樓

司法院資訊處製作；財團法人民間司法改革基金會備份。
